臺灣高等法院刑事裁定　　　　　　　 100年度交抗字第1223號
抗　告　人
即受處分人　陳英明
上列抗告人即受處分人因違反道路交通管理處罰條例案件，不服
臺灣士林地方法院100年度交聲字第513號，中華民國100年8月31
日裁定，提起抗告，本院裁定如下：
    主  文
抗告駁回。
    理  由
一、按汽車行駛高速公路及快速公路，應依速限標誌指示，高速
    公路及快速公路交通管制規則第5 條第1 項前段定有明文。
    又汽車行駛於高速公路、快速公路或設站管制之道路，不遵
    使用限制、禁止、行車管制及管理事項之管制規則，而有行
    車速度超過規定之最高速限或低於規定之最低速限行為者，
    處汽車駕駛人新臺幣3,000 元以上6,000 元以下罰鍰，並記
    違規點數1 點，道路交通管理處罰條例第33條第1 項第1 款
    、第63條第1 項第1 款亦分有明文。
二、本件抗告人即受處分人陳英明（以下簡稱受處分人），於民
    國100年2月8日上午8時28分許，駕駛車號 0607-DH號自用一
    般小客車，行經國道一號北向汐止五高架16公里處，經內政
    部警政署國道公路警察局第一警察隊以有「汽車行駛高速公
    路速度超過規定最高限速（未滿20公里）」之違規事實攔停
    舉發，嗣經受處分人提出申訴，原處分機關調查結果乃依據
    道路交通管理處罰條例第33條第1 項第1 款，裁處罰鍰新臺
    幣（下同）3,000 元，及依同條例第63條第1 項第1 款（裁
    決書漏引第1 款）記違規點數1 點。此有內政部警政署國道
    公路警察局100 年3 月8 日公警局交字第ZAA069190 號舉發
    違反道路交通管理事件通知單1 紙、臺北市交通事件裁決所
    100 年6 月14日北市裁罰字第裁22-ZAA069190號裁決書在卷
    可佐。
三、抗告意旨略以：伊前曾請求徵詢公正機關單位或人士參與評
    判本件交通裁罰之有效性，未獲採納，原審逕行採納舉發員
    警洪聚呈及舉發設備（雷射槍）之廠商代表李正鉌出庭作證
    之證詞，惟員警洪聚呈係舉發人本人，為維護其本身舉發績
    效及正確作為紀錄，堅稱其操作舉發設備無問題，而廠商代
    表李正鉌係舉發設備供應廠商，為維護其設備商譽及商業利
    益，亦堅稱舉發設備正常運作，沒有問題，其等皆為利害關
    係人，不得作為證人，爰提起抗告請求撤銷原裁定。
四、經查：
（一）受處分人陳英明駕駛車號 0607-DH號自用一般小客車，於
      100年2月8日上午8時28分許，行經國道一號北向汐止五高
      架16公里處，受處分人於限速 100公里下，經測速時速達
      119 公里，超速10公里未滿20公里，有汽車行駛高速公路
      速度超過規定最高限速之違規，有原採證照片1 幀在卷可
      參（見原審卷第24頁），而本件舉發所使用之雷達測速器
      材，器號為UX019102，於99年10月12日通過經濟部標準檢
      驗局國家標準檢驗合格，有效期限至100 年10月31日止，
      有經濟部標準檢驗局雷達測速儀檢定合格證書1 份在卷可
      證（見原審卷第25頁），基上，本件受處分人前揭違規事
      證明確，堪予認定。原舉發機關以汽車駕駛人有前揭行車
      超速情事，且駕駛人不能攔截舉發，而以科學儀器取得證
      明違規行為之證據資料，以汽車所有人為被通知人製單逕
      行舉發，舉發程序亦與法相符。
（二）受處分人雖堅詞否認超速，並稱雷達測速器所測的對象不
      是伊的車輛，而是其他車輛云云。惟查：
    (1)證人即本件違規舉發員警洪聚呈於原審訊問時結證陳稱：
      這件是依照片上面顯示資料舉發的，伊等經由照片篩選後
      交由伊等委外的公司填寫舉發單，他們是用電腦列印的，
      機器是擺在現場自動操作的，沒有人為操作，該處是一個
      雷射測照設備，伊等是在有排定測照勤務當天，看排定的
      時段，伊就會把機器擺在該處，在執行測速的過程中伊人
      是在高架北上16.6公里處，伊是在機器的前面大概600 公
      尺處，還沒有到機器處，因為伊要在那裡監控機器有沒有
      被人破壞，電話亭是擺機器的位置，伊跟伊的巡邏車停放
      在現場圖伊畫的地方。伊等事先到高架北向16公里的地方
      把雷射及照相機架設好，兩個機器是架在一起、線路連接
      ，是固定的，伊會先測試當天十字絲的定位，因為他有一
      個紅字點打出去，伊等會對照十字絲跟紅點是否重疊在一
      起，雷射光在開機狀態會一直打，因為伊自己看到紅點就
      一直在上面，雷射光一直打只要車子過來，有一定的角度
      、雷射發射出去會反射回來，它接收到數據後判讀，如有
      達111 公里就會自動照相，角度伊調整好都是固定的，不
      會變動，十字絲就是在照片十字的部分，紅點只是在機器
      上面，十字絲是打到車子上面的位置，跟雷達波不一樣，
      雷達波是一個範圍，當天雷射測速儀是自動模式（見原審
      卷第32至35頁、第39頁）。
    (2)另證人李正鉌於原審訊問時具結證述：伊任職臺灣光學有
      限公司，擔任業務工程師，本件雷射測速儀一年檢定一次
      ，維修保養初期是半年做一次保養，在合約之內就半年一
      次，雷射是打在偵測目標的表面上面，依卷附第24頁及受
      處分人庭呈之照片判斷，雷射鎖定之目標是第一部車0607
      這部車，雷射當時是打在車子的防撞桿的位置，就是十字
      絲所示的地方，這個雷射打出去的落點不可能落在照片所
      示0607後面那兩輛車，因為雷射測速儀不管測速度或距離
      ，如果前面有目標反射回來，會先測到前方該目標，不會
      穿透，這個照片因為有十字絲的中心是在保險桿的位置，
      所以會反射回來，不會穿透後面兩台車，照相機其實是一
      部攝影機，它隨時都在錄這部車，只是感應雷射槍超速後
      ，自動啟動相機，會同步照下來，舉發當時這個照片十字
      絲的照片落點所在位置，是雷射槍當時同步運作測得的結
      果，這個照片所示「UX019102」是這部槍的編號及序號、
      「1028」、「1028 」 這兩個位置可能是執法單位操作者
      的編號，跟本件雷射落點判讀沒有關係，「11」這是第十
      一張照片之意思等語（見原審卷第36至38頁）。
    (3)徵諸證人2 人之證詞互為參酌以判，堪認本件違規所使用
      之雷達測速儀器，於舉發當時可以正常運作，且所偵測的
      目標物確實為受處分人之0607-DH 車輛，並無違誤，受處
      分人所稱雷達測速係誤測他車云云，顯有誤解，不足為採
      。
（三）抗告意旨復主張舉發員警洪聚呈及廠商代表李正鉌皆為利
      害關係人，不得作為證人，請求徵詢第三公正機關評判本
      件裁罰有效性云云。惟按交通警察掣單舉發違反道路交通
      管理處罰條例所列之違規事實，本質上為行政處分，係公
      務員基於職務上之權力，依法就特定之具體事件所為之具
      公法上效果之單方面行政行為，基於公務員為公法上行為
      具有公信力之原則，該行政行為當可被推定為真正，其據
      以依法處分之事實認定亦為正確無誤，況證人即舉發員警
      洪聚呈與受處分人素無怨隙，並無故意設詞誣陷之動機與
      必要，所為上揭證述，亦無何違背一般經驗或論理法則之
      情形，復以一般執勤員警之專業訓練而言，對於該等職務
      上事項之觀察程度自遠較一般人更為專注，應無誤判之可
      能，另警員取締交通違規行為，本與民眾立於潛在之對立
      關係，為避免引發民怨或爭議，影響自身勤務執行及警方
      執法威信，衡情應會謹慎將事。再衡諸證人舉發員警洪聚
      呈及舉發設備（雷射槍）廠商代表李正鉌於受有具結程序
      及偽證罪擔保之情形下至法院到庭為證述，而所為之前開
      證詞，對於舉發設備雷射槍之維修、操作原理及本件受處
      分人之汽車如何經測得超速之過程等情，均能合理詳實之
      說明，其等證言之憑信性應可獲得擔保。原審於衡量審酌
      其等2 人證詞之證明力後，採信作為認定判斷之基礎，核
      有所據。受處分人上揭抗告理由，尚不足採。
五、綜上所述，受處分人確有在前述時、地行駛高速公路速度超
    過規定最高限速（未滿20公里）之違規行為，原審本於同上
    見解，認原處分機關依道路交通管理處罰條例第33條第1 項
    第1款、第63條第1項第1款之規定，裁處受處分人罰鍰3,000
    元，並記違規點數 1點，於法有據，經核並無違誤；受處分
    人執以上揭抗告意旨提起抗告，為無理由，應予駁回。
六、據上論結，應依道路交通案件處理辦法第25條，刑事訴訟法
    第412條，裁定如主文。
中    華    民    國  100     年    10    月    13    日
                  刑事第十二庭審判長 法  官  蔡永昌
                                     法  官  王美玲
                                     法  官  王梅英
以上正本證明與原本無異。
不得再抗告。
                                     書記官  楊麗娟
中    華    民    國   100    年    10    月    14    日